臺灣高等法院高雄分院刑事判決　　　　100年度上訴字第989號
上　訴　人　臺灣高雄地方法院檢察署檢察官
被　　　告　周繼志
上列上訴人因被告誣告案件，不服臺灣高雄地方法院100 年度訴
字第243 號中華民國100年4月15日第一審判決（起訴案號：臺灣
高雄地方法院檢察署99年度偵字第25480 號），提起上訴，本院
判決如下：
    主  文
上訴駁回。
    理  由
一、公訴意旨略以：被告周繼志與告訴人林曉琪於民國97年4 、
    5 月間，在UT網路南部人聊天室認識後，發生性騷擾案糾紛
    ，被告竟意圖使他人受刑事處分，明知告訴人並無恐嚇取財
    之犯行，仍基於誣告之犯意，於98年8 月20日，至高雄市政
    府警察局刑事警察大隊，對員警稱：「林曉琪於98年6 月27
    日（起訴書誤載為98年6 月24日），基於恐嚇取財之犯意，
    以提出性騷擾告訴為由，向其要求新臺幣（下同）20萬元和
    解金，並要讓其人生留下污點」等語。足以生損害於林曉琪
    及國家司法權之正確行使等情，因認被告涉犯刑法第169 條
    第1 項誣告罪嫌等語。
二、按犯罪事實應依證據認定之，無證據不得認定犯罪事實；不
    能證明被告犯罪者，應諭知無罪之判決，刑事訴訟法第154
    條第2 項及第301 條第1 項前段分別定有明文。次按刑事訴
    訟法上所謂認定犯罪事實之證據，係指足以認定被告確有犯
    罪行為之積極證據而言，如未能發現相當證據或證據不足以
    證明，自不能以推測或擬制之方法，以為裁判基礎（最高法
    院29年上字第3105號及40年台上字第86號判例參照）。又認
    定不利於被告之事實，須依積極證據，茍積極證據不足為不
    利被告之認定時，即應為有利於被告之認定，更不必有何有
    利之證據（最高法院30年上字第816 號判例參照）。復按誣
    告罪之成立，以意圖他人受刑事處分虛構事實而向該管公務
    員申告為其要件，告訴人所訴事實，不能證明其係實在，對
    於被訴人為不起訴處分確定者，是否構成誣告罪，尚應就其
    有無虛構誣告之故意以為斷，並非當然可以誣告罪相繩，故
    在積極方面如無證據證明告訴人確係出於故意而虛構者，仍
    不能遽以誣告罪論處（最高法院46年台上字第927 號、59年
    台上字第581 號判例參照）。再按誣告罪之成立，以告訴人
    所訴被訴人之事實必須完全出於虛構為要件，若有出於誤會
    或懷疑有此事實而為申告，以致不能證明其所訴之事實為真
    實，縱被訴人不負刑責，而告訴人本缺乏誣告之故意，亦難
    成立誣告罪名（最高法院44年台上字第892 號判例參照）。
三、證據能力部分：
    按被告以外之人於審判外之陳述，雖不符刑事訴訟法第159
    條之1 至之4 之規定，然經當事人於審判程序同意作為證據
    ，法院審酌該言詞陳述或書面陳述作成時之情況，認為適當
    者，亦得為證據，同法第159 條之5 第1 項定有明文。本判
    決下列所引用之證據，屬被告以外之人在審判外陳述之傳聞
    證據部分，除依刑事訴訟法第159 條之1 至第159 條之4 規
    定得為證據者外，其餘業經被告及檢察官於本院審理中，就
    卷內各項證據（含傳聞證據、非傳聞證據及符合法定傳聞法
    則例外之證據），均明示同意有證據能力（見本院卷第55-5
    6 頁），基於尊重當事人對於傳聞證據之處分權及證據資料
    愈豐富愈有助於真實發現之理念，本院審酌該等證據作成時
    情況，並無違法取證之瑕疵，且無顯不可信之情形，以之作
    為證據應屬適當，自均有證據能力，而得採為認定被告犯罪
    事實之證據。
四、本件檢察官認被告周繼志涉犯前開誣告之罪嫌，係以被告於
    檢察官偵查中之指述、告訴人林曉琪於檢察官偵查中之陳述
    、被告與告訴人98年6 月24日之對話譯文、高雄市政府警察
    局林園分局大寮分駐所98年6 月5 日詢問筆錄、高雄市政府
    警察局林園分局98年8 月19日高縣林警偵字第098009370 號
    函、高雄市捐稽徵處99年2 月11日高市稽密人字第09922000
    76號函附告訴人申訴遭被告性騷擾乙案調查資料、臺灣高雄
    地方法院檢察署99年度偵字第6420號影卷《偵一卷》暨不起
    處分書（被告對告訴人之恐嚇告訴部分）等為其主要論據。
    惟訊據被告堅決否認有誣告之犯行，辯稱：其與告訴人間之
    互動並未構成性騷擾，且告訴人就性騷擾案確實要求其以20
    萬元和解，並以其前途值多錢等語恫嚇，其申告內容並非出
    於憑空捏造，應不成立誣告罪等語。
五、經查：
(一)、被告於98年8 月20日前往高雄市政府警察局刑事警察大隊，
    向該大隊員警提出對告訴人林曉琪恐嚇取財之申告內容略以
    ：「林曉琪基於恐嚇取財之犯意，於98年6 月27日（被告於
    原審審理中陳稱：係星期六撥打電話等語《見原審訴字卷即
    原審卷二第15頁第17行以下》，故實際撥打電話之日應係98
    年6 月27日《星期六》，並非98年6 月24日，刑事告訴狀及
    起訴書均誤載為98年6 月24日》，撥打其使用之行動電話，
    要求其支付20萬元和解金，否則將提出性騷擾之刑事告訴，
    並要讓其人生留下污點」等語，而有對其為恐嚇取財之嫌；
    嗣經臺灣高雄地方法院檢察署檢察官偵查後，以告訴人罪嫌
    不足為由，於99年5 月31日以99年度偵字第6420號處分書為
    不起訴處分確定等情，業據被告供承在卷（見原審審訴卷《
    原審卷一》第18頁），並有該案卷宗影本（即偵一卷）在卷
    可憑，此部分事實，固可認定。然告訴人所訴事實，不能證
    明其係實在，對於被訴人為不起訴處分確定者，是否構成誣
    告罪，尚應就其有無虛構誣告之故意、有無積極證據證明確
    係故意虛構事實以為斷，並非當然可以誣告罪相繩；基此，
    尚難以被告對告訴人提出之恐嚇取財刑事告訴業經檢察官為
    不起訴處分確定，即認被告有誣告之犯行。
(二)、被告係高雄大學政治法律系畢業，於98年間在高雄市稅捐稽
    徵處服替代役，與告訴人於97年4 、5 月間在UT網路南部人
    聊天室認識，告訴人於98年6 月5 日至高雄市政府警察局林
    園分局大寮分駐所，稱遭被告以手機傳送不堪入目之文字簡
    訊長期性騷擾，並提出性騷擾告訴及申訴，經該所及被告服
    替代役之高雄市稅捐稽徵處就上揭事件進行調查；嗣被告於
    98年6 月27日以行動電話撥打告訴人之行動電話，雙方於對
    話過程中談論上揭性騷擾事件之和解事宜，告訴人確於電話
    中向被告表示：「和解金額需20萬元」之事實，為被告於原
    審審理中供承在卷（見原審卷一第18頁、原審卷二第16頁）
    ，並經證人即告訴人林曉琪於原審審理中證述綦詳（見原審
    卷二卷第12-14 頁），復有98年6 月27日被告與告訴人之電
    話通話譯文、高雄市政府警察局林園分局大寮分駐所98年6
    月5 日詢問筆錄、高雄市政府警察局林園分局98年8 月19日
    高縣林警偵字第098009370 號函、高雄市捐稽徵處99年2 月
    11日高市稽密人字第0992200076號函附告訴人申訴遭被告性
    騷擾乙案調查資料在卷可稽（見偵一卷第3-5 、17-23 、28
    -30 、32-38 、49頁），此部分事實，亦可認定。
(三)、證人即告訴人林曉琪於原審審理時雖證稱：「因為被告從97
    年7 、8 月開始，即或傳送不堪入目之簡訊，或以被告之手
    機、被告其他朋友電話，在任何時段撥打電話予其，影響其
    情緒及作息，其始向林園分局提出性騷擾之告訴，且被告一
    再以金錢賠償來要求和解，顯然是不尊重其個人的人格尊嚴
    ，其基於一時氣憤而告以和解金須20萬元，但其並無意與被
    告和解」等語（見原審卷二第12頁、第13頁背面、第14頁）
    ；惟證人即告訴人林曉琪於原審審理中另證稱：「在電話中
    曾向被告稱：『我問你你的前途值多少錢？為了前途該拿出
    來吧，你為了以後你的前途，你可以去考國考付出代價吧』
    」等語（見原審卷二第13頁背面），且經本院於審理中當庭
    勘驗被告與告訴人前揭電話對話內容之錄音光碟屬實（見本
    院卷第85頁），並有上開電話錄音譯文在卷可稽（見偵一卷
    第3-5 頁），足見告訴人與被告於洽談關於被告前揭性騷擾
    之和解事宜時，確有以舉發被告性騷擾行為之表示，作為要
    求被告需考量保全其名譽及將來欲參加國考攸關被告個人前
    途等，應就被告涉嫌對告訴人性騷擾乙事作出一定金額之賠
    償（20萬元）無訛。且稽之告訴人與被告於前揭電話中之對
    話內容，告訴人於電話中確有向被告表示：「你的一輩子值
    5,000 塊喔，那去法院好了」、「上法院你就完蛋了…」、
    「好20（萬元）…」、「你為了以後你的前途，你可以去考
    國考付出代價吧…」、「你真的覺得你的前途那麼不值錢我
    沒有意見…」等語，有前揭電話錄音譯文在卷可稽（見偵一
    卷第2 頁背面- 第3 頁），足見被告於98年8 月20日向員警
    申告告訴人涉嫌對其為恐嚇取財犯行時指稱：「告訴人向我
    表示已向高雄市政府警察局林園分局提出性騷擾告訴，如果
    不支付和解金20萬元，就提出告訴讓我人生留下污點，我害
    怕告訴人向我家人及工作地方宣傳性騷擾事宜；我有告訴人
    對我恐嚇取財之錄音帶可供佐證」等語（見警卷第4-6 頁）
    ，並非虛構事實而為申告；換言之，被告提出前揭告訴，並
    非「明知無此事實故意捏造」，就此而言，亦難認被告有何
    誣告之犯行。
(四)、再者，被告於98年8 月20日提出申告時，其與告訴人之前揭
    性騷擾案件，尚在相關單位調查中而未確定（嗣內政部於10
    0 年6 月24日以台內密樺訴字第1000103496號訴願決定書，
    以組織不合法為由，撤銷高雄市政府99年6 月17日高市府密
    社五字第0990035190號對被告所為成立性騷擾行為之處分，
    見本院卷第71 -73頁；另告訴人就本件性騷擾對被告所為之
    損害賠償請求事件，經臺灣高雄地方法院高雄簡易庭於100
    年1 月18日以99年度雄簡字第1415號判決後，現由該院民事
    庭審理中，見本院卷第27-37 、52頁），且被告係高雄大學
    政治法律系畢業之事實，業據被告於原審及本院審理中供明
    在卷（見原審卷二第16頁、本院卷第52、88頁），衡以被告
    當時正在高雄市稅捐稽徵處服替代役，尚未正式進入職場就
    業，每月收入僅數千元，與告訴人所提20萬元和解金額相差
    數十倍，經濟上確屬難以負擔，且被告於協調過程中，屢次
    商請告訴人降低和解金額，均遭告訴人拒絕（參見前揭被告
    與告訴人間之電話通話譯文），則被告在審酌其民事賠償責
    任存否未明，復考量自身之給付能力及將來擬參加國內各項
    公職考試等諸多因素，對於告訴人所提之不和解結果（即「
    如未能支付20萬元和解，將繼續對被告為性騷擾告訴，被告
    可能因該性騷擾案件而難以順利參加或擔任公職等），自然
    感受到壓力而害怕，內心因而懷疑告訴人之請求隱含恐嚇之
    意思，亦與常情無違；況且，告訴人對被告所為侵權行為損
    害賠償之意思表示內容，尚提及被告個人前途及參加國家考
    試等，攸關被告個人之工作權及財產法益等事項，其目的縱
    為合法，然所用之方法是否妥適，並無毫無爭議，被告於此
    情況下，認其遭到告訴人恐嚇取財，確有其合理之依據及懷
    疑，告訴人前揭請求損害賠償之意思表示內容，雖與恐嚇取
    財罪之犯罪構成要件有間，並經檢察官為不起訴處分確定，
    然此乃係被告對於刑法恐嚇取財罪之法律構成要件認知不足
    或檢察官就該案證據價值判斷之結果，尚難以被告係政治法
    律系畢業，在校曾修習法律相關課程，在無其他積極證據足
    資佐證之情況下，即認被告提出前揭申告有虛構誣告之犯意
    存在；本件被告既未空言杜撰虛偽之情節而對告訴人提出申
    告，自難逕以誣告罪責相繩。
六、綜上所述，被告對告訴人提出之恐嚇取財告訴，係本於相關
    事證，依其主觀之理解認知所為，並非無中生有或任意虛構
    捏造事實，被告前開所辯，應屬可採。從而公訴人所持之前
    開論據，均無法採為認定被告犯罪之證據；此外，復查無其
    他積極證據足資證明被告有何誣告之犯行，被告被訴誣告罪
    自屬不能證明。
七、原審因而以不能證明被告犯罪，而為被告無罪之諭知，核無
    違誤；檢察官循告訴人具狀請求上訴意旨，猶執前詞，指摘
    原判決不當，為無理由，應予駁回。
據上論結，應依刑事訴訟法第368 條，判決如主文。
本案經檢察官張益昌到庭執行職務。
中    華    民    國   100    年    8     月    4     日
                  刑事第四庭    審判長法  官  蕭權閔
                                      法  官  吳進寶
                                      法  官  唐照明
以上正本證明與原本無異。
被告不得上訴。
檢察官如不服本判決應於收受本判決後10日內向本院提出上訴書
狀，其未敘述上訴理由者，並得於提起上訴後10日內向本院補提
理由書狀（均須按他造當事人之人數附繕本）「切勿逕送上級法
院」。
中    華    民    國   100    年    8     月    4     日
                                      書記官  黃琳群

刑事妥速審判法第9條
除前條情形外，第二審法院維持第一審所為無罪判決，提起上訴
之理由，以下列事項為限：
一、判決所適用之法令牴觸憲法。
二、判決違背司法院解釋。
三、判決違背判例。
刑事訴訟法第三百七十七條至第三百七十九條、第三百九十三條
第一款規定，於前項案件之審理，不適用之。